【裁判字號】    91,易,690
【裁判日期】    920321
【裁判案由】    竊盜等
【裁判全文】
臺灣高雄地方法院刑事判決                          九十一年度易字第六九號
    公  訴  人  臺灣高雄地方法院檢察署檢察官
    被      告  辛○○
右列被告因竊盜等案件，經檢察官提起公訴（九十年度偵緝字第一二九二號及第二一
六四七號），本院判決如左：
    主  文
辛○○意圖為自己不法所有，而侵占遺失物，處罰金肆仟元，如易服勞役，以參佰元
折算壹日。又連續攜帶兇器竊盜，累犯，處有期徒刑貳年貳月。扣案之螺絲起子、鑰
匙各壹支均沒收。應執行有期徒刑貳年，罰金肆仟元，罰金部分如易服勞役，以參佰
元折算壹日。扣案之螺絲起子及鑰匙各壹支均沒收。
    事  實
一、辛○○前有違反麻醉藥品管理條例等多項前科，最後一次係於民國八十五年間因
    違反麻醉藥品管理條例及犯竊盜等罪，經台灣高雄地方法院於八十五年八月十日
    以八十五年度訴字第一二四九號判處應執行有期徒刑一年一月確定，指揮書執畢
    日期為八十六年六月十六日，並於八十六年六月九日所短刑期執行完畢出監，竟
    不知悛悔正當做人。竟因沈溺毒癮無正當工作，而基於意圖為自己不法所有之概
    括犯意，而為下列犯行：
（一）於九十年五月中旬某日，前往高雄市苓雅區○○○路中正文化中心內，在樓梯
      邊拾得一深色皮包內有己○○之身分證一張（己○○於九十年五月中旬某日十
      五時許，將身分證放在皮包內，並置於中正文化中心正門禮堂外之椅子上遭竊
      ），竟基於意圖為自己不法所有之犯意，將己○○之身分證侵占入己。嗣於九
      十年六月六日一時四十分許，駕駛所竊得之自小客車行經高雄市○○區○○街
      六八巷三九弄十號前，為警查獲，並在辛○○之皮夾內查獲己○○之身分證，
      而循線查悉前情。
（二）並另基於意圖為自己不法所有之概括犯意，連續於九十年六月四日十九時四十
      分許，行經高雄縣仁武鄉○○村○○○路六號前，見癸○○所有之車號ＨＡ—
      四八三○號自小客車停置於路旁，即持己有之鑰匙一支強力開啟車門後發動電
      源而竊得該車，供己代步使用，辛○○為避免遭警查獲，而先向友人子○○借
      用車牌號碼Ｄ四—二一六三號自小客車上二面車牌使用，子○○因懷疑辛○○
      之用途而拒絕之，辛○○仍承前開意圖為自己不法所有之犯意，持其所有客觀
      上可供兇器使用的螺絲起子一支，於翌日即五日二十時許，在高雄縣鳳山市○○路十四之一號前，趁子○○不注意之際，拆下前開二面車牌後供己使用，即
      另懸掛在所竊得之車號ＨＡ—四八三○號自小客車之車頭與車尾懸掛車牌處。
      嗣於九十年六月六日一時四十分許，駕駛前開所竊得之小客車行經高雄市○○
      區○○街六八巷三九弄十號前，為巡邏警員察覺有異而查悉。經警將辛○○解
      送至台灣高雄地方法院檢察署檢察官偵查後，並諭知交保新台幣二萬元，而將
      辛○○釋放。
（三）辛○○經具保釋放後，竟仍不知正當做人，仍承前開意圖為自己不法所有之概
      括犯意，續於九十年十一月三日五時許，前往高雄市小港區南星計劃區停車場
      內尋找可下手行竊之車輛，見劉治春所有車號ＹＡ—八一三五號自小客車（於
      九十年八月十一日九時許，停置在高雄市苓雅區○○○路一五一巷十號地下室
      內失竊）車門未上鎖，即持可供凶器使用之螺絲起子一支發動車輛後供己使用
      ，並為避免遭查緝，仍承前開犯意，而於九十年十一月五日九時許前之某時，
      行經高雄縣鳳山市新甲國小旁，見車號ＶＫ—五九七七號之自小客車停置在路
      旁，即持可觀上可供凶器使用之螺絲起子一支拆下車號ＶＫ—五九七七號自小
      客車前後二面車牌，並懸掛在前開所竊取之車號ＹＡ—八一三五號自小客車懸
      掛車牌處，嗣於九十年十一月四日二十三十時許駕駛該車行經高雄縣小港區○○街十三巷巷口，因形跡可疑，經警盤查而查悉前情。
二、案經高雄市政府警察局左營分局、高雄縣政府警察局鳳山分局及內政部警政署高
    雄港務警察所報請臺灣高雄地方法院檢察署檢察官偵查起訴。
    理  由
壹、有罪部分：
  一、前開犯罪事實（一）、（二）部分，業據被告辛○○於警、偵訊及本院調查時
      分別坦承：有於前開時間、地點拾獲被害人己○○之身分證後，即留供己用，
      及持己有之鑰匙與螺絲起子分別竊得被害人癸○○所有之自小客車及友人子○○所有自小客車之車牌二面均供己使用等情無訛，核與被害人己○○、癸○○
      、子○○等人所指述之情節相符，復有領結單、臨檢記錄單、報告書各一份，
      贓物認領保管收據、車輛竊盜車牌失竊資料個別查詢報表—查詢車輛認可資料
      、車籍作業系統—查詢認可資料各二紙、及相片七幀均在卷可佐，此外，扣得
      被告所有並供開啟所竊得車輛使用之鑰匙一支，有扣押物品清單一紙在卷可憑
      。堪認被告對侵占遺失物，及竊盜部分犯行之自白核與事證相符，堪以採信。
  二、右揭犯罪事實（三）之部分，訊據被告固坦承︰於前開時間、地點竊得車號Ｙ
      Ａ—八一三五號自小客車供己代步使用，惟矢口否認有何竊取車牌ＶＫ—五九
      七七號車牌之犯行，辯稱：於竊得該車輛時，就已懸掛該車號車牌云云，經查
      ：
  （一）此部分犯罪事實，有證人即車號ＹＡ—八一三五號車主之妻乙○○指述：該
        車為伊先生所有，而於九十年八月十一日放置在居住大樓地下室遭竊，並於
        翌日立即報警等情甚詳，與證人即車號ＶＫ—五九七七號車牌之車主家人丁○○亦稱：該車為伊子戊○○所有，因於九十年九月間前往大陸，故將車輛
        停放在新甲國小旁，並於九十年十一月五日九時許發現車牌失竊，車輛有破
        壞車鎖，右前座玻璃亦遭破壞，並懸掛其他車牌，伊即前往派出所報案等語
        甚詳，復有被害人即車號ＶＫ—五九七七車牌之車主戊○○指陳：因伊長期
        在大陸，故將車子停在住家附近馬路邊，當時伊不在國內，母親隔幾天就會
        去看車，就發現車牌遭竊等情甚明，是車號ＶＫ—五九七七號自小客車雖停
        在路旁，但該車主家人隔幾日即會前往察看，是車號ＹＡ—八一三五號自小
        客車早於九十年八月十一日即發現失竊，而被告係於同年十一月三日在南星
        計畫區內之停車場內竊得該車，如該車上所另懸掛之ＶＫ—五九七七號車牌
        係早經他人所行竊，為何無法為證人丁○○發覺，卻於被告竊得車號ＹＡ—
        八一三五號自小客車後始遭被害人家人發覺，時間甚為緊密，實不無可疑。
  （二）此外，並有車輛竊盜、車牌失竊資料個別查詢報表—查詢車輛認可資料、車
        籍作業系統—查詢認可資料，及贓物認領保管單各二份均在卷可按，是被告
        前開所辯，顯係事後卸責之詞，不足採信，此部分事證明確，其犯行堪以認
        定。
  三、又被告所持以行竊使用之Ｔ字型螺絲起子一支，質地為金屬材質、堅硬、且在
      前端約二公分處經人為磨成扁平狀，業經本院勘驗無訛，並有照片一張在卷可
      按，足認該Ｔ字型螺絲起子客觀上即足對人之身體、生命具有危險性，有持以
      行兇之可能，應認係屬凶器。
  四、查被告拾得被害人之身分證件後置於自己皮包內留供己使用之所為〈即前開犯
      罪事實（一）之部分〉，係犯刑法地三百三十七條侵占遺失物罪；復查被告持
      鑰匙一支竊得自小客車犯行所為〈即前開犯罪事實（二）（三）之部分〉，係
      犯刑法地三百二十條第一項之竊盜罪；又被告所持以行竊之Ｔ字型螺絲起子，
      係屬金屬材質、質地堅硬，前端亦遭削平，客觀上足以傷害人生命、身體，具
      危險性，為刑法第三百二十一條第一項第三款所規定之兇器，查被告持該螺絲
      起子行竊被害人所有車輛之車牌即以該螺絲起子破壞車鎖發動車輛之所為，係
      犯刑法第三百二十一條第一項第三款之攜帶凶器竊盜罪。被告先後多次犯普通
      竊盜罪及攜帶凶器竊盜罪間，時間緊接，方法相同，觸犯構成要件相同之罪，
      顯係基於概括犯意為之，為連續犯，應依五十六條之規定論以較重之攜帶凶器
      竊盜之罪論處，以一罪論，並依法加重其刑；又被告所犯前開侵占遺失物罪及
      攜帶凶器竊盜罪間，犯意個別，罪名不同，應分論併罰之。被告前有多項違反
      麻醉藥品管理條例等前科，最後一次係於民國八十五年間因違反麻醉藥品管理
      條例及犯竊盜等罪，經台灣高雄地方法院於八十五年八月十日以八十五年度訴
      字第一二四九號判處應執行有期徒刑一年一月確定，指揮書執畢日期為八十六
      年六月十六日，並於八十六年六月九日所短刑期執行完畢出監，有台灣高等法
      院被告全國前案紀錄表在卷可按，是被告受有期徒刑之執行完畢，五年內再犯
      本件最重本刑為有期徒刑以上刑之罪（即攜帶凶器竊盜罪部分），為累犯，應
      依法加重其刑。並依法遞加重之。爰審酌被告素行不良，年輕力壯、智識、四
      肢均健全，不思以己勞力合法賺取財物，竟因沈溺毒癮，無正當職業，為圖個
      人一時便利，動輒攜帶凶器竊取被害人之自小客車或車牌等財物，侵占被害人
      所遺失之身分證件等犯行之動機、目的、手段，所造成被害人之損害與困擾，
      犯罪後僅坦承部分犯行，惟在庭態度尚認良好等一切情狀，分別量處如主文所
      示之刑，以資儆懲。
  五、扣案之Ｔ字型螺絲起子、及鑰匙各一支，均為供犯罪所用之物，且為被告所有
      ，雖被告否認該Ｔ字型螺絲起子為其所有，惟被告均坦承前開行竊車牌時均使
      用螺絲起子卸下車牌，且該螺絲起子前端業經人為削平，有相片可佐，且查獲
      時係從被告褲子口袋內取出，顯係被告所有並供行竊時使用之工具，均應依刑
      法第三十八條第一項第二款併予宣告沒收。
貳、無罪部分：
  一、公訴意旨另以：被告辛○○於九十年某日在不詳處所，竊得許辰龍所有之車號
      Ｅ五—０七四二號之出租自小客車上之車牌二面後，並另行基於意圖供行使之
      用，將車牌變造為「Ｆ七—０七四二號」足生損害於監理機關對於車籍資料管
      理之正確性，於九十年四月十四日九時五十五分許，在高雄縣鳳山市○○路七
      十四號前，為警盤檢時查獲持有上開變造車牌，因認被告辛○○此部分犯行涉
      犯刑法地刑法第二百十二條、第二百十六條之行使變造特種文書罪。
  二、按犯罪事實應依證據認定之，無證據不得推定其犯罪事實。又不能證明被告犯
      罪者，應諭知無罪之判決，刑事訴訟法第一百五十四條、第三百零一條第一項
      分別定有明文。而所謂認定犯罪事實之證據，係指足以認定被告確有犯罪行為
      之積極證據而言，如未發現相當證據，或證據不足以證明，自不能以推測或擬
      制之方法，以為裁判基礎，最高法院四十年台上字第八六號著有判例可資參照
      。
  三、惟按刑事訴訟程序中，對於被告之刑為，應受審判之對象（範圍），乃指起訴
      書（或自訴狀）所記載之被告「犯罪事實」（包括宇之有連續犯、想像競合犯
      、牽連犯等具有同一案件關係之犯罪事實）而言，此項起訴事實亦為被告行使
      防禦權之範圍，是若以起訴書犯罪事實欄內，對此項行為已予記載，即為法院
      應予審判之對象，至於起訴書所飲用之被告犯罪法條僅係公訴人主張被告觸犯
      何依罪名之意見，供法院審判之餐攷，法院審判時於同一基本社會事實之範圍
      內，並不受起訴法條之拘束，因之，如有犯罪事實欄內所未敘及之犯罪事實，
      縱引用相關法條，亦非屬已起訴之犯罪事實，因之，法院不得就該未經起訴之
      犯罪部分進行審理。即本件首須探究者為公訴人起訴之範圍，據公訴人起訴之
      犯罪事實第二點所載，僅記載被告於不詳時間，意圖供行使之用，將所竊得之
      車號「Ｅ五—０七四二號」之車牌變造為「Ｆ五—０七四二號」，以及在九十
      年四月十四日九時五十五分許，為警盤檢時查獲持有上開變造之車牌等語，即
      公訴人僅起訴被告變造前開車牌，及持有前開變造車牌為警查獲，並未敘明被
      告有任何行使該變造車牌之行為甚明，故縱然公訴人於證據並所犯法條欄內第
      三點內引用刑法第二百十二條及第二十六條之行使變造特種文書罪，據前開說
      明，亦難認公訴人已就被告行使變造特種文書之犯罪事實提起公訴，核先說明
      。
  四、本件公訴人認被告涉有變造私文書罪之犯行，係以證人林金城之指述明確，並
      以被告無法提供綽號「阿志」之真實姓名、年籍或其他可供聯絡之方式，衡諸
      常情，客戶修理車輛應會留下聯絡電話或經常前往修理廠瞭解修車之進度，況
      被告亦稱「阿志」是朋友，豈會如被告所辯無法確認交車修理車主之身分或聯
      絡方式，並參以前開車牌二面確實是經由外力自外敲平英文字母Ｅ字母下端之
      橫槓，再自行塗裝而成，固為變造乙節，有交通部公路局高雄區監理所九十年
      五月三日以九十高監字地九０二四二四九號函所附運圓（起訴書誤載為「通」
      ）企業有限公司九十年五月十日運牌鑑字第九００五一００一號鑑定報告書一
      份在卷足參，且被告係從事汽車修理為業，且亦坦承明知車牌遭變造，竟不知
      報警處理，反而供己駕駛，故認被告對於車輛及車牌之熟稔程度，竊取車牌後
      據以加工變造該車牌堪認被告竊取車牌後據以加工變造該車並持以使用之犯行
      ，應可採認，為其主要論據。訊據被告故不否認明知前開車號「Ｅ五—０七四
      二」之自小客車之車牌變造為「Ｆ五—０七四二」之車牌等情，惟堅決否認有
    何變造特種文書之犯行，辯稱：該台自小客車約於九十年四月十二日二十時許
      ，在高雄縣大寮鄉○○村○○路附近，因友人壬○○表示車輛損壞需修理，故
      委託伊修理，該車是友人壬○○交給伊修理，並非伊所竊取，另該車車牌於交
      給伊時就已變造過，並非伊所變造等語。
  五、經查，前開車號之車牌英文字母部分，出租前並未變造，而為警查獲後，原為
      英文字母「Ｅ」但經變造為「Ｆ」乙節，亦據被害人丙○○指述甚明，復有證
      人即使用車號Ｆ五—０七四二號之車主庚○○證述明確，及有交通部公路局高
      雄區監理所九十年五月三十日以九十高監一字第九０二四二四九號函所附運圓
      企業有限公司鑑定報告一紙在卷足佐，此外，並有變造車號之相片二幀在卷可
      按，被告雖坦承修理中得知車牌有變造情形，但否認有偽造車牌，然究竟為何
      人，於何時，以何方式進行變造？是否為冒用被害人甲○○名義承租該車之壬○○所變造？並無直接或間接證據得以明確證明，尚屬不明確，實難因被告明
      知車牌變造而未報警，以及被告從事車輛修理業對於車輛與車牌熟稔，因而遽
      認一定是被告加工變造，此外，又查無其他積極證據足認係被告所進行變造前
      開車牌，揆諸前開說明，不能證明被告犯罪，應依法諭知無罪之判決。
參、不另為無罪諭知部分：
  一、公訴意旨另以：被告辛○○基於意圖為自己不法所有之概括犯意，於九十年某
      日在不詳處所，竊取許辰龍所有之車號Ｅ五—０七四二號之出租自小客車上之
      車牌二面，因認被告辛○○此部分犯行涉犯刑法第三百二十條第一項竊盜罪。
  二、按犯罪事實應依證據認定之，無證據不得推定其犯罪事實。又不能證明被告犯
      罪者，應諭知無罪之判決，刑事訴訟法第一百五十四條、第三百零一條第一項
      分別定有明文。而所謂認定犯罪事實之證據，係指足以認定被告確有犯罪行為
      之積極證據而言，如未發現相當證據，或證據不足以證明，自不能以推測或擬
      制之方法，以為裁判基礎，最高法院四十年台上字第八六號著有判例可資參照
      。
  三、本件公訴人認被告涉有竊盜罪之犯行，係以證人林金城之指述明確，並以被告
      無法提供綽號「阿志」之真實姓名、年籍或其他可供聯絡之方式，衡諸常情，
      客戶修理車輛應會留下聯絡電話或經常前往修理廠瞭解修車之進度，況被告亦
      稱「阿志」是朋友，豈會如被告所辯無法確認交車修理車主之身分或聯絡方式
      ，堪認被告竊取前開車牌之犯刑，應可採認，為其主要論據。訊據被告故不否
      認明知前開車號「Ｅ五—０七四二」之自小客車之車牌變造為「Ｆ五—０七四
      二」之車牌等情，惟堅決否認有何竊取該車車牌之犯行，辯稱：該台自小客車
      約於九十年四月十二日二十時許，在高雄縣大寮鄉○○村○○路附近，因友人
      壬○○表示車輛損壞需修理，故委託伊修理，該車是友人壬○○交給伊修理，
      並非伊所竊取等語。
  四、經查：前開車號自小客車為登記名義人為被害人許辰隆名下，並因經營「立泰
      小客車租賃公司」，從事租車行業，而於九十年三月二十七日，將該車出租予
      一名自稱為「甲○○」，並持「甲○○」之身分證與駕駛執照正本等資料前來
      租賃該部車輛使用，約定租用一天，租金一天為一千八百元，租車後即不知去
      向，亦無法取得聯絡，待警察通知時才知車牌有遭變造，但未懸掛在其他車輛
      上等情，業據被害人即車主許辰隆、及出租車輛人員丙○○分別指述甚詳，而
      前開自小客車實際並非由「甲○○」本人所承租，而係由被告之友人壬○○於
      前開時間佯稱為甲○○，並冒用甲○○之名義偽簽中華民國小客車租賃定型化
      契約書及簽發金額六十萬元之本票一紙後租得前開車輛使用乙節，亦經被害人
      甲○○指陳：九十年三月間伊人在台中工作，並未前往租車，且伊之身分正與
      駕照於八十八年六月二日曾在台中遭竊等語甚明，復有前開租賃契約書、甲○○之身分證、駕照影本各一份在卷可憑，且前開租賃契約書之承租人欄內及於
      本票發票人欄內所偽蓋之指印，均為壬○○所留等情，則有內政部警政署刑事
      警察局九十一年五月二十二日以刑紋字第０九一０一二三三九五號鑑驗書，及
      高雄縣警察局九十一年六月五日以高警戶字第０九一００二二二三八號函所檢
      附壬○○口卡片各一份均附卷可佐，足認前開車號自小客車係由被告友人壬○○偽造被害人甲○○之名義所租得之情堪以認定。又被告駕駛前開自小客車為
      警查時，該車車頭保險桿處，及車頭二方向燈均遭拆除，而有受損情形，有被
      害人林金城指證甚明，且有車輛受損照片一幀在卷可佐，是被告前開辯：友人
      壬○○將受損車輛交給伊修理，事後即未再聯絡，伊修理後由伊使用等情顯非
      無據，堪以採信。是並無積極證據足認被告有於九十年某日不詳時間，在不詳
      處所，以不詳方式竊取許辰龍所有之前開車號之二面車牌，然並無任何直接或
      間接證據足以證明被告竊取前開二面車牌，此部分原應為無罪之諭知，惟公訴
      意旨認此部份與前開竊盜罪部分有連續犯之裁判上一罪之之關係，爰不另為無
      罪之諭知。
肆、至於被告另涉犯行使變造特種文書罪部分，及是否另涉犯刑法第三百四十九條第
    一項收受贓物罪嫌，及壬○○所犯行使偽造私文書、及行使偽造有價證券等犯行
    ，以及是否另涉犯行使變造特種文書罪等犯行，均應由檢察官續為偵查依法處理
    之。
據上論結，應依刑事訴訟法第二百九十九條第一項前段，刑法第五十六條、第三百二
十條第一項、第三百二十一條第一項第三款、第三百三十七條、第五十五條、第四十
二條第二項、第五十一條第五款、第十款、第四十七條、第三十八條第一項第二款，
罰金罰鍰提高標準條例第一條前段、第二條，判決如主文。
本案經檢察官朱秋菊到庭執行職務。
中      華      民      國    九十二    年      三      月    二十一    日
                        臺灣高雄地方法院刑事第三庭
                            法    官  程克琳
右正本證明與原本無異。
如不服本判決，應於判決送達後十日內，向本院提出上訴狀。
              書 記 官   梁瑜玲
中      華      民      國    九十二    年      三      月    二十一    日
【附錄本案論罪科刑法條】
刑法第三百二十條第一項：
意圖為自己或第三人不法之所有，而竊取他人之動產者，為竊盜罪，處五年以下有期
徒刑、拘役或五百元以下罰金。
刑法第三百二十一條第一項第三款︰
犯竊盜罪而有左列情形之一者，處六月以上五年以下有期徒刑：
一、於夜間侵入住宅或有人居住之建築物、船艦或隱匿其內而犯之者。
二、毀越門扇、牆垣或其他安全設備而犯之者。
三、攜帶兇器而犯之者。
四、結夥三人以上而犯之者。
五、乘火災、水災或其他災害之際而犯之者。
六、在車站或埠頭而犯之者。
前項之未遂犯罰之。
刑法第三百三十七條：
意圖為自己或第三人不法之所有，而侵占遺失物、漂流物或其他離本人所
持有之物者，處五百元以下罰金。


司法院資訊處製作；財團法人民間司法改革基金會備份。
